# 求教陈版及众高手关于合并报表内部交易抵销问题

提问人：赵嵩 时间：2011-10-25 14:36:16
下题摘自北大东奥张志凤老师 2011 年度CPA考试《会计》辅导课件上关于“长期股权投资”上的一道习题的一部分： 【例题12•计算分析题】甲公司、乙公司、丙公司于 2010 年 3 月 31 日共同出资设立丁公司，注册资本为5 000万元，甲公司持有丁公司注册资本的38%，乙公司和丙公司各持有丁公司注册资本的31%，丁公司为甲、乙、丙公司的合营企业。甲公司以其固定资产（厂房）出资，该厂房的原价为1 600万元，累计折旧为 300 万元，公允价值为1 900万元，未计提减值；乙公司以一项无形资产作为出资，该项无形资产的账面原价为1 300万元，累计摊销为 230 万元，公允价值为1 550万元，未计提减值；丙公司以1 550万元的现金出资。假定厂房的尚可使用年限为 10 年，采用年限平均法计提折旧，无残值；无形资产尚可使用年限为 5 年，采用直线法摊销，无残值。丁公司 2010年实现净利润为 800 万元。假定甲、乙公司均有子公司，各自都需要编制合并财务报表，不考虑增值税和所得税等相关税费的影响。
要求：（ 1 ）编制甲公司 2010 年度个别财务报表中与长期股权投资有关的会计分录及 2010 年 12 月 31 日编制合并财务报表时的调整分录。（金额单位用万元表示） 【答案】（ 1 ）甲公司的会计处理 ①甲公司在个别财务报表中的处理 甲公司上述对丁公司的投资，按照长期股权投资准则的原¬则确认初始投资成本；投出厂房的账面价值与其公允价值之间的差额 600 万元（1 900-1 300）确认损益（利得），其账务处理如下： 借：固定资产清理 1 300 累计折旧 300 贷：固定资产
1 600 借：长期股权投资——丁公司（成本） 1 900 贷：固定资产清理 1 900 借：固定资产清理600 贷：营业外收入 600 2010年 12 月 31 日固定资产中未实现内部交易损益=600-
600÷10×9/12=555（万元）。以后通过多提折旧来体现，投资未实现的利润是 600 万元，当年多提折旧 45 万元，未实现顺流（因投资）交易应扣除。消除的是自己持有的部分38%与其他企业持有的比例无关。 甲公司应确认的投资收益=（800-555）×38%=93.1（万元） 借：长期股权投资——丁公司（损益调整） 93.1 贷：投资收益 93.1 ②甲公司在合并财务报表中的处理 在合并中应消除营业外收入（销售固定资产），45X38%同样要予以反映，合营企业提折旧是按 1900 万元来算的，而应该是 1300 万元为历史成本来计算的，合营企业多提了折旧 45 万元，多提折旧是利润减少，而作为整体该部分利润仍要确认投资收益（555+45） 借：营业外收入 228 （600×38%） 贷：投资收益 228
现在想求教，在 2011 年度编制报表时如何编制分录： 假设 2011 年度丁公司仍然实现净利润为 800 万元，甲公司与丁公司无其他内部交易。 在编制个别财务报表时应确认的投资收益=（800+60）×38%= 326.8（万元） 借：长期股权投资——丁公司（损益调整）
326.80 贷：投资收益 326.80 并且在以后该资产持续存在且计提折旧的情况下，均需将公允价值与账面价值之差多提的折旧均予调回？ 而在 2011 年度编制合并财务报表中根据 2010 年度的调整分录，是否就不必继续编制调整分录了？如果要编又该如何编？

回答人：chenyiwei
在投资方与联营、合营企业的顺销交易中，即使当年末仍有未实现利润（因而在交易发生的当年年末作了借记营业外收入，贷记投资收益的合并报表层面调整分录），以后年度也只需在个别报表层面调整长期股权投资和投资收益，在合并报表层面就不需要再作进一步调整了。类似问题本版面上以前讨论过，你可以搜索一下之前的讨论。所以您的理解“在 2011 年度编制合并财务报表中根据 2010 年度的调整分录，是否就不必继续编制调整分录了”是恰当的。